臺灣高雄地方法院刑事判決　　　 　　 　96年度訴緝字第76號
公　訴　人　台灣高雄地方法院檢察署檢察官
被　　　告　甲○○
上列被告因違反毒品危害防制條例案件，經檢察官提起公訴（95
年度毒偵字第1309號），及移送併案審理（95年度毒偵字第2065
、96年度毒偵字第2766號），本院判決如下：
　　主  文                                       
甲○○連續施用第一級毒品，處有期徒刑壹年，扣案如附表一所
示之物均沒收銷燬，附表三所示之物均沒收；又連續施用第二級
毒品，處有期徒刑伍月，扣案如附表二所示之物均沒收銷燬；應
執行有期徒刑壹年參月，扣案如附表一、二所示之物均沒收銷燬
，附表三所示之物均沒收。
    事  實
一、甲○○前於民國94年間，因施用毒品案件，經台灣屏東地方
    法院以94年度毒聲字第142 號裁定送勒戒處所施以觀察、勒
    戒後，認為無繼續施用毒品傾向，釋放出所，並經臺灣屏東
    地方法院檢察署檢察官於94年4 月20日，以94年度毒偵字第
    741 號為不起訴處分確定。
二、詎甲○○於前受觀察、勒戒執行完畢釋放後5 年以內，猶不
    知悔改，明知海洛因及甲基安非他命業經公告為毒品危害防
    制條例第二條第二項所列管之第一、二級毒品，不得非法持
    有、施用，竟仍基於施用第一級毒品海洛因之概括犯意，自
    94年9 月9 日起至95年1 月4 日止，連續在高雄縣市等處，
    以將海洛因摻水置入注射針筒施打之方式，施用第一級毒品
    海洛因多次。另並基於施用第二級毒品甲基安非他命之概括
    犯意，自94年9 月9 日起至95年1 月4 日止，連續在高雄縣
    市等處，以將甲基安非他命置入玻璃球內燒烤而吸食含有第
    二級毒品甲基安非他命成分氣體的方式，施用第二級毒品甲
    基安非他命多次，嗣為警先後於下列時地查獲：
（一）於94年9 月9 日19時20分許，在高雄國際機場國內線安檢
      室，欲搭乘遠東航空編號124 次班機往臺北接受安全檢查
      時，為安檢人員查獲，當場扣得其所有如附表一編號１、
      ３、４、５及如附表三編號１、２所示之物品，並經其同
      意採集尿液送驗。
（二）於94年12月30日14時20分許，在高雄縣鳥松鄉○○路與澄
      清路路口為警盤查查獲，當場扣得其所有如附表一編號２
      ６、７、如附表二編號１及如附表三編號３所示之物品，
      並經其同意採集尿液送驗。
（三）於95年1 月4 日11時13分許，在屏東縣潮州鎮○○路259
      號前因發生交通事故為警查獲，當場扣得其所有如附表一
      編號８及如附表三編號４、５所示之物品，並經其同意採
      集尿液送驗。
三、案經內政部警政署航空警察局高雄分局、高雄縣政府警察局
    仁武分局等先後報請台灣高雄地方法院檢察署檢察官偵查起
    訴暨移請併案審理。
    理  由
一、按本件被告甲○○所犯係死刑、無期徒刑、最輕本刑為3 年
    以上有期徒刑以外之罪，其於準備程序就前揭被訴及併案事
    實為有罪之陳述，經受命法官告知簡式審判程序之旨，並聽
    取其與公訴人之意見後，本院認無不得或不宜改依簡式審判
    程序進行之處，爰依刑事訴訟法第273 條之1 第1 項、第28
    4 條之1 ，裁定本件由受命法官獨任進行簡式審判程序，合
    先敘明。
二、上揭施用第一級毒品海洛因及第二級毒品甲基安非他命之犯
    罪事實，業據被告甲○○於本院審理時均供認不諱，且被告
    於94年9 月9 日、94年12月30日、95年1 月4 日所採集之尿
    液，經送檢驗結果，均呈毒品嗎啡及甲基安非他命陽性反應
    ，此有高雄市立凱旋醫院濫用藥物尿液檢驗報告書1 紙及臺
    灣檢驗科技股份有限公司濫用藥物尿液檢驗報告2 紙在卷可
    證，此外，扣案如附表一、二所示之物，經送檢驗後，確呈
    第一級毒品海洛因或第二級毒品甲基安非他命陽性反應（毒
    品種類、重量均如附表一、二所載），此有法務部調查局鑑
    定通知書2 紙、高雄醫學大學附設中和紀念醫院檢驗報告14
    紙在卷可稽（卷內頁數均如附表一、二所載），另附表三之
    物，經被告於本院審理時自承該物為其所有，供其施用毒品
    犯罪所用之物。綜上，足認被告自白與證據相符，其確有施
    用第一級毒品海洛因及第二級毒品甲基安非他命之犯行，洵
    堪認定。
三、論罪科刑部分：
（一）按犯毒品危害防制條例第10條施用毒品罪者，檢察官應先
      將被告送勒戒處所觀察、勒戒，經觀察、勒戒後，認有繼
      續施用毒品傾向者，應由檢察官聲請法院裁定令入戒治處
      所施以強制戒治，強制戒治期滿或交付保護管束期滿，應
      由檢察官為不起訴之處分。觀察勒戒或強制戒治執行完畢
      釋放後，5 年內再犯第10條之罪，檢察官應依一般刑事訴
      訟程序予以起訴論罪科刑。此觀諸毒品危害防制條例第20
      條第1 項、第2 項、第23條規定自明。被告前既曾因施用
      毒品案件，經台灣屏東地方法院以94年度毒聲字第142 號
      裁定送勒戒處所施以觀察、勒戒後，認為無繼續施用毒品
      傾向，釋放出所，並經臺灣屏東地方法院檢察署檢察官於
      94年4 月20日，以94年度毒偵字第741 號為不起訴處分確
      定，有臺灣高等法院被告前案紀錄表在卷可稽，其於觀察
      勒戒執行完畢釋放後5 年內再犯本件施用毒品案件，依前
      述規定應予論罪科刑。
（二）被告行為後，如附表四所示之相關法律均業經變更，並俱
      自95年7 月1 日施行，玆經整體比較結果，裁判時法並未
      較為有利，從而依刑法第2 條第1 項前段規定，自應適用
      各該行為時法，亦即修正前法至明。
（三）按海洛因、甲基安非他命為毒品危害防制條例所稱之第一
      級毒品、第二級毒品，此觀諸該條例第2 條第2 項第1款
      、第2 款甚明，被告施用第一級毒品海洛因及第二級毒品
      甲基安非他命，核其所為，係犯毒品危害防制條例第10條
      第1 項、第2 項之施用第一級、第二級毒品罪。被告持有
      海洛因及甲基安非他命後進而施用，其持有之低度行為，
      應為施用之高度行為吸收，均不另論罪。被告先後多次施
      用海洛因、甲基安非他命犯行，時間緊接，犯罪構成要件
      相同，顯係基於概括犯意為之，均應依連續犯之規定各論
      以一罪。又檢察官僅就被告於94年11月5 日至95年1 月4
      日施用第一級毒品海洛因行為及於95年1 月4 日施用第二
      級毒品甲基安非他命起訴，惟其餘部分既與起訴部分有連
      續犯之裁判上一罪關係，自為起訴效力所及，本院自應併
      予審究，附此敘明。被告所犯上開二罪間，犯意各別、行
      為互殊，觸犯構成要件相異之罪名，自應分論併罰。
（四）爰審酌被告於前經觀察勒戒執行完畢釋放後，仍未能徹底
      戒絕毒品，再犯本件施用毒品罪，顯見其自制力不足，無
      法擺脫毒品，未能體悟施用毒品對自己、家人造成之傷害
      及社會之負擔，且於為警查獲，猶一再施用毒品，故應藉
      由刑罰之執行，以收教化之功能，惟念所犯施用毒品罪乃
      屬戕害自身身心健康行為，尚未對他人造成實害，其行為
      本身對社會所造成之危害並非直接，反社會性之程度應屬
      較低，並參以被告犯後坦承施用毒品犯行，及其施用毒品
      之期間、次數等一切情狀，分別量處如主文所示之刑，並
      定應執行刑，以資懲儆。
四、至於附表一及附表二所示之物，係毒品海洛因或甲基安非他
    命，依毒品危害防制條例第18條第1 項前段規定，不論屬於
    犯人與否，併予宣告沒收銷燬之。附表三所示之物，係被告
    所有，供其施用毒品海洛因所用之物，均應依刑法第38條第
    1 項第2 款規定宣告沒收。
五、移送併辦部分之犯行即臺灣高雄地方法院檢察署95年度毒偵
    字第2065號、96年度毒偵字第2766號部分，雖未據公訴人起
    訴，然與前揭已起訴部分有連續犯之裁判上一罪關係，當為
    起訴效力所及，本院自應一併審理，併予敘明。
據上論斷，應依刑事訴訟法第273 條之1 第1 項、第284 條之1
、第299 條第1 項前段，毒品危害防制條例第10條第1 項、第2
項、第18條第1 項前段，刑法第11條、第2 條第1 項前段，修正
前刑法第56條、第51條第5 款、第9 款、第38條第1 項第2 款，
判決如主文。
本案經檢察官高嘉惠到庭執行職務。
中　　華　　民　　國　　96　　年　  　5　　月　　25　　日
                  刑事第四庭    法　官　林意芳
以上正本證明與原本無異。
如不服本判決，應於收受送達後10日內向本院提出上訴書狀。
中　　華　　民　　國　　96　　年　  　5　　月　　25　　日
　　　　　　　　　　　　　　　  書記官  曾秀鳳
附表一
１、第一級毒品海洛因2 包（驗後淨重合計0.91公克、空包裝袋
    重0.58公克，檢驗報告詳94年毒偵字第8445號卷頁47）。
２、第一級毒品海洛因1 包（驗後淨重0.08公克、空包裝袋重
    026 公克，檢驗報告詳95年毒偵字第2065號卷頁27）。
３、殘留有第一級毒品海洛因之吸管3 支（檢驗報告詳本院96年
    度訴緝字第76號卷頁56、58、59） 。
４、殘留有第一級毒品海洛因之夾鏈袋3 只（檢驗報告詳本院96
    年度訴緝字第76號卷頁60-62）。
５、殘留有第一級毒品海洛因之香煙1 支（檢驗報告詳本院96年
    度訴緝字第76號卷頁65） 。
６、殘留有第一級毒品海洛因之針筒2 支（檢驗報告詳本院95年
    度訴字第1165號卷頁32-33）。
７、殘留有第一級毒品海洛因之塑膠鏟子1 支（檢驗報告詳本院
    95年度訴字第1165號卷頁35） 。
８、殘留有第一級毒品海洛因之針筒2 支（檢驗報告詳本院95年
    度訴字第1165號卷頁24-25）。
附表二
１、殘留有第二級毒品甲基安非他命之玻璃球吸食器1 個（檢驗
    報告詳本院95年度訴字第1165號卷頁34） 。
附表三
１、未有海洛因毒品殘留之吸管1 支（檢驗報告詳本院96年度訴
    緝字第76號卷頁57）。
２、未有海洛因毒品殘留之針筒2 支（檢驗報告詳本院96年度訴
    緝字第76號卷頁63-64）。
３、未有海洛因毒品殘留之橡皮管1 條（檢驗報告詳本院95年度
    訴字第1165號卷頁36）。
４、未有海洛因毒品殘留之針筒1 支（檢驗報告詳本院95年度訴
    字第1165號卷頁23）。
５、未有海洛因毒品殘留之橡皮管1 條（檢驗報告詳本院95年度
    訴字第1165號卷頁26）。
┌───────────────────────────────────────────────┐
│附表四：                                                                                      │
├──────┬─────────────┬─────────────┬───────┬────┤
│相關變更條文│行為時法（下稱舊法）之內容│裁判時法（下稱新法）之內容│比  較  理  由│備    註│
├──────┼─────────────┼─────────────┼───────┼────┤
│ 【連續犯】 │第56條：「連續數行為而犯同│（刪除）                  │新法刪除連續犯│被告先後│
│            │一之罪名者，以一罪論。但得│                          │之規定。      │數次之犯│
│            │加重其刑至2 分之1 。」    │                          │              │行，依新│
│            │                          │                          │              │法須分論│
│            │                          │                          │              │併罰，依│
│            │                          │                          │              │舊法則僅│
│            │                          │                          │              │論1 罪，│
│            │                          │                          │              │是舊法有│
│            │                          │                          │              │利。    │
│            │                          │                          │              │        │
├──────┼─────────────┼─────────────┼───────┼────┤
│【多數有期徒│宣告多數有期徒刑者，於各刑│宣告多數有期徒刑者，於各刑│多數有期徒刑定│舊法較為│
│刑定應執行刑│中之最長期以上，各刑合併之│中之最長期以上，各刑合併之│其應執行之刑之│有利。  │
│之變更】刑法│刑期以下，定其刑期。但不得│刑期以下，定其刑期。但不得│最高度刑，由20│        │
│第51條第5 款│逾20年。                  │逾30年。                  │年提高為30年。│        │
├──────┼─────────────┴─────────────┴───────┴────┤
│整體比較結果│舊法有連續犯規定，以1罪論，且合併定應執行刑之上限較低，故舊法有利於被告。       │
└──────┴────────────────────────────────────────┘
附錄本案論罪科刑法條全文
毒品危害防制條例第10條
施用第1級毒品者，處6月以上5年以下有期徒刑。
施用第2級毒品者，處3年以下有期徒刑。
